【裁判字號】    95,訴,1564
【裁判日期】    951120
【裁判案由】    毒品危害防制條例
【裁判全文】
臺灣板橋地方法院刑事判決              95年度訴字第1564號
公  訴  人  臺灣板橋地方法院檢察署檢察官
被      告  乙○○
右列被告因違反毒品危害防制條例案件，經檢察官提起公訴 (95
年度毒偵字第2329號)， 及移送併辦（95年度毒偵字第6477號）
，本院於準備程序進行中，被告就被訴之事實為有罪之陳述，經
告知被告簡式審判程序之旨，並聽取當事人之意見後，裁定進行
簡式審判程序，判決如左：
    主  文
乙○○連續施用第一級毒品，處有期徒刑拾月。
扣案如附表編號一所示之物品沒收銷燬、編號二至四所示之物品
沒收。
    事  實
一、乙○○前曾於民國87年間因違反懲治盜匪條例案件，經臺灣
    高等法院判處有期徒刑4 年，於89年8 月29日假釋出監，嗣
    於91年間因搶奪案件，經本院判處有期徒刑7 月，上開假釋
    即經撤銷，二罪經接續執行，於94年4 月1 日縮刑期滿執行
    完畢；又其於91年間因施用毒品案件，經本院裁定送觀察勒
    戒，其後認無繼續施用毒品之傾向，業經臺灣板橋地方法院
    檢察署檢察官於91年10月31日以91年度毒偵字第2284號為不
    起訴處分確定；猶不知悔改，復基於施用毒品之概括犯意，
    自95年1 月初起迄95年3 月19日止，在臺北縣三重市○○街
    13號5 樓住處，以將第一級毒品海洛因摻自來水加入注射針
    筒注射及置於香煙內點火吸食之方式施用第一級毒品海洛因
    多次，平均每日施用一次。嗣於95年3 月19日12時10分許，
    在臺北縣三重市○○街179 號2 樓202 室為警查獲，並扣得
    其所有供施用毒品所用如附表所示之物。
二、案經臺北縣政府警察局板橋分局及三重分局分別報請臺灣板
    橋法院檢察署檢察官偵查起訴及移送併辦。
    理  由
壹、程序部分：按除被告所犯為死刑、無期徒刑、最輕本刑為三
    年以上有期徒刑之罪或高等法院管轄第一審案件者外，於第
    一次審判期日前之準備程序進行中，被告先就被訴事實為有
    罪之陳述時，審判長得告知被告簡式審判程序之旨，並聽取
    當事人、代理人、辯護人及輔佐人之意見後，裁定進行簡式
    審判程序，刑事訴訟法第273條之1第1項定有明文。經核本
    件被告乙○○所犯係死刑、無期徒刑、最輕本刑為三年以上
    有期徒刑以外之罪，其於準備程序中就被訴事實為有罪之陳
    述，經法官告知簡式審判程序之旨，並聽取公訴人、被告之
    意見後，本院爰依首揭規定，合議裁定由受命法官獨任進行
    簡式審判程序，合先敘明。
貳、實體方面：
一、前開犯罪事實，業據被告乙○○於本院審理中坦承不諱，且
    其為警查獲時所採集之尿液，經送台灣檢驗科技股份有限公
    司檢驗結果，確呈嗎啡陽性反應，亦有該公司95年4 月7日
    濫用藥物尿液檢驗報告在卷足稽，又扣案如附表編號一所示
    之白色粉末，經檢驗結果，確為第一級毒品海洛因，驗餘淨
    重1.10公克，此亦有法務部調查局95年5 月5 日鑑定通知書
    乙紙附卷為證，並有扣案如附表所示之物可資佐證；足證被
    告之前開自白核與事實相符，是被告連續施用第一級毒品海
    洛因之犯行，洵足認定。此外，被告於91年間因施用毒品案
    件，經本院裁定送觀察勒戒，其後認無繼續施用毒品之傾向
    ，業經臺灣板橋地方法院檢察署檢察官於91年10月31日以91
    年度毒偵字第2284號為不起訴處分確定，復有臺灣高等法院
    被告前案紀錄表一份在卷可考，則被告於上開勒戒執行完畢
    後，五年內再犯本件施用毒品犯行，自應依法論科。
二、查被告行為後，刑法業於九十四年二月二日修正公布，九十
    五年七月一日起施行。按「行為後法律有變更者，適用行為
    時之法律，但行為後之法律有利於行為人者，適用最有利於
    行為人之法律」，修正後刑法第二條第一項定有明文。此條
    規定係規範行為後法律變更所生新舊法比較適用之準據法，
    本身尚無新舊法比較之問題，於新法施行後，應一律適用新
    法第二條第一項之規定，為「從舊從輕」之比較，先予敘明
    ，再按本次法律變更，比較時應就罪刑有關之共犯、未遂犯
    、想像競合犯、牽連犯、連續犯、結合犯，以及累犯加重、
    自首減輕暨其他法定加減原因（如身分加減）與加減例等一
    切情形，綜其全部罪刑之結果而為比較（最高法院九十五年
    五月二十三日九十五年度第八次刑事庭會議決議參照）。茲
    就本件新舊法比較結果敘述如下：
  (一)被告行為後，刑法第五十六條連續犯之規定，業於九十四年
    二月二日修正公布刪除，並於九十五年七月一日施行，則被
    告之犯行，因行為後新法業已刪除連續犯之規定，此刪除雖
    非犯罪構成要件之變更，但顯已影響行為人刑罰之法律效果
    ，自屬法律有變更，依新法第二條第一項規定，比較新、舊
    法之結果，仍應適用較有利被告之行為時即舊法論以連續犯
    。
  (二)關於被告累犯之問題，修正前刑法第四十七條規定「受有期
    徒刑之執行完畢，或受無期徒或有期徒刑一部之執行而赦免
    後，五年以內再犯有期徒刑以上之罪者，為累犯，加重本刑
    至二分之一」，而修正後之刑法第四十七條第一項則規定「
    受徒刑之執行完畢，或一部之執行而赦免後，五年以內故意
    再犯有期徒刑以上之罪者，為累犯，加重本刑至二分之一」
    ，比較新舊法之結果，舊法對於被告並無不利。
  (三)綜此，依整體比較之結果，依修正後刑法第二條第一項前段
    之規定，適用行為時之舊法處斷。
三、查海洛因係毒品危害防制條例第二條第二項所稱之第一級毒
    品，不得持有、施用，被告竟持之以施用，核其所為，係犯
    毒品危害防制條例第十條第一項之施用第一級毒品罪。被告
    先後多次施用海洛因犯行，時間緊接、手法及罪名均同，顯
    係基於概括犯意而為之，為連續犯，依修正前刑法第五十六
    條規定應論以一罪，並加重其刑。其先後多次持有海洛因，
    亦係基於概括之犯意，本應以連續持有論，惟其持有後，進
    而施用，其多次持有海洛因行為應被其施用之行為所吸收，
    不另論罪。又被告有如事實欄所載之前科紀錄，此有臺灣高
    等法院被告前案紀錄表一件可按，其於有期徒刑執行完畢後
    五年內再犯本件有期徒刑以上之罪，為累犯，依修正前刑法
    第四十七條規定，遞加重其刑。爰審酌被告有犯罪前科，已
    如前述，素行非佳，而其經勒戒後仍再犯相同罪行，顯見意
    志不堅，惟念其犯罪係戕害自身，尚未害及他人，所犯情節
    非重，及犯罪後承認犯行，態度良好等一切情狀，量處如主
    文所示之刑。又刑法第三十八條關於沒收之規定，亦同於九
    十五年七月一日修正施行，惟因沒收係屬從刑，應隨同主刑
    適用同一準據法，而本件前開比較新舊法結果，既適用刑法
    修正前之規定，有關沒收之規定，亦應適用修正前刑法第三
    十八條規定自明。又扣案如附表編號一之海洛因，係查獲之
    毒品，不問屬於犯人與否，爰依毒品危害防制條例第十八條
    第一項之規定沒收銷毀；又其餘之扣案物品，俱為被告所有
    供本件犯罪所用及預備所用之物，業據被告於本院審理時供
    述在卷，爰依刑法第三十八條第一項第二款之規定併予宣告
    沒收。
四、臺灣板橋地方法院檢察署九十五年度毒偵字第六四七七號併
    案意旨略以：被告於九十五年九月十五日九時許，在臺北縣
    三重市○○街167 巷38弄4 號5 樓住處施用海洛因，嗣於同
    日十六時許，在上開住處樓下為警查獲，並扣得注射針筒一
    支及海洛因殘渣袋一個，因認被告涉犯毒品危害防制條例第
    十條第一項之施用第一級毒品罪嫌，且與上開被告施用第一
    級毒品犯行有接續犯之單純一罪關係，而移送本院併案審理
    等語。按連續數行為而犯同一之罪名，部分之數行為，發生
    在新法施行前者，新法施行後，該部分適用最有利於行為人
    之法律，若其中部分之一行為或數行為，發生在新法施行後
    者，該部分不能論以連續犯（最高法院九十五年五月二十三
    日刑事庭第八次會議決議意旨參照）。次按接續犯係指如數
    行為於同時同地或密切接近之時地實施，侵害同一之法益，
    各行為之獨立性極為薄弱，依一般社會健全觀念，在時間差
    距上，難以強行分開，在刑法評價上，以視為數個舉動之接
    續施行，合為包括之一行為予以評價，較為合理，而為包括
    之一罪（最高法院八十六年臺上字第三二九五號判例意旨參
    照）。查，前開併案意旨所指被告施用第一級毒品之時間係
    於九十五年九月十五日，已於刑法刪除連續犯之規定施行後
    ，依上述最高法院刑事庭會議決議意旨，上開併案部分已無
    從與本案論罪科刑部分論以連續犯，且前開併案意旨所指被
    告施用第一級毒品之犯罪時間，與本案論罪科刑之施用第一
    級毒品部分，相隔已超過五個月，在時間上已有相當差距，
    自難視為數個施用毒品舉動之接續施行，而應屬數行為，更
    何況，訊以被告亦供承：三月份被捉釋放出來後，在八月份
    被捉之前，這中間伊有戒除毒品過，伊有去醫院戒毒，伊總
    共花了四十萬元戒毒，是在上次被捉後就馬上去醫院戒除毒
    癮，伊共在醫院約一個月左右的時間等語，顯見被告於本案
    犯行後，即無為施用毒品之意圖，迄新法施行後之九十五年
    八月間起再行施用，從而，前開移送併辦部分與本案論罪科
    刑部分自無連續犯之裁判上一罪關係，亦非屬接續犯之事實
    上一罪關係，自非起訴效力所及，本院無從併予審理，爰退
    回檢察官另為妥適之處理，附此敘明。
據上論斷，應依刑事訴訟法第273 條之1 第1 項、第299 條第1
項前段，毒品危害防制條例第10條第1 項、第18條第1 項前段，
刑法第11條前段、修正前第56條、修正前第47條、第38條第1 項
第2 款，判決如主文。
本案經檢察官甲○○到庭執行職務。
中    華    民    國    95    年    11    月    20    日
                  刑事第十二庭      法  官  徐蘭萍
右正本證明與原本無異。
如不服本判決，應於判決送達後十日內，向本院提出上訴狀。
                                    書記官  莊川億
中    華    民    國    95    年    11    月    21    日
附錄本案論罪科刑法條全文：
毒品危害防制條例第10條
施用第一級毒品者，處 6 月以上 5 年以下有期徒刑。
施用第二級毒品者，處 3 年以下有期徒刑。
毒品危害防制條例第18條
查獲之第一、二級毒品及專供製造或施用第一、二級毒品之器具，不問屬
於犯人與否，均沒收銷燬之；查獲之第三、四級毒品及製造或施用毒品之
器具，無正當理由而擅自持有者，均沒入銷燬之。但合於醫藥、研究或訓
練之用者，得不予銷燬。
前項合於醫藥、研究或訓練用毒品或器具之管理辦法，由法務部會同行政
院衛生署定之。
附表：
┌───┬────────────┬────┬────┐
│ 編號 │       證物名稱         │  單位  │  數量  │
├───┼────────────┼────┼────┤
│  一  │ 海洛因                 │  包    │一（淨重│
│      │                        │        │1.10公克│
│      │                        │        │）      │
├───┼────────────┼────┼────┤
│  二  │ 未使用之注射針筒       │  支    │ 四     │
├───┼────────────┼────┼────┤
│  三  │ 電子磅砰               │  台    │ 一     │
├───┼────────────┼────┼────┤
│  四  │ 分裝袋                 │  個    │ 十二   │
└───┴────────────┴────┴────┘


司法院資訊處製作；財團法人民間司法改革基金會備份。
